【裁判字號】    92,易,1327
【裁判日期】    920630
【裁判案由】    竊盜
【裁判全文】
臺灣臺中地方法院刑事判決                        九十二年度易字第一三二七號
    公  訴  人  臺灣臺中地方法院檢察署檢察官
    被      告  丁○○
右列被告因竊盜案件，經檢察官提起公訴（九十二年度偵字第五二九八號），本院判
決如左：
    主  文
丁○○意圖為自己不法之所有，而侵占離本人所持有之物，處罰金仟元，如易服勞
役，以佰元折算壹日。
    事  實
一、丁○○於民國九十一年十二月二十一日中午，在私立中國醫藥學院附設醫院醫療
    大樓（以下簡稱中國醫藥學院）掛號櫃檯，見甲○○所有脫離其本人持有而放置
    在該櫃檯之皮包，竟意圖為自己不法之所有，將該皮包予以侵占入己，並取走皮
    包內之如附表所示支票一張後，隨即丟棄該皮包。嗣於同年月二十三日，丁○○
    將侵占入己之前開支票存入其所有龍井新庄郵局帳戶內為付款提示，因該張支票
    係掛失止付之支票而遭退票，經警循線查獲。
二、案經甲○○訴由臺中市警察局第二分局報請臺灣臺中地方法院檢察署檢察官偵查
    起訴。
    理  由
一、訊據被告丁○○對於右揭侵占離本人所持有物之事實坦承不諱，且據告訴人甲○○於偵、審中指訴綦詳，並經證人乙○○在警訊中證述屬實在卷，復核與證人丙○○即被告之男朋友到院證述之情節相符，另有刑事案件報案證明申請書、遺失
    票據申報書、附表所示之支票一張及退票理由單各一份在卷可資佐證，是被告之
    自白與事實相符，本件事證明確，其犯行洵堪認定。另查，證人即如附表所示之
    支票發票人以書面證述：告訴人來電表示，支票於其在中國醫藥學院看診時失竊
    ，要伊辦理掛失止付之手續，因「那天是假日」，故伊於隔日即向中興郵局辦理
    掛失止付等情，核與告訴人到院指訴：應該是九十一年十二月二十一日，因之前
    係按照報案單上記載之日期而為陳述，但伊看診當天是假日，故二十一日當天倘
    係星期六，則伊皮包失竊當日應該是二十一日之情節相符，且證人丙○○在本院
    審理時亦證稱：當天應該是星期六即十二月二十一日，伊與被告在掛號櫃臺旁邊
    撿到如附表所示之支票等情，並據告訴人及證人丙○○提出當天就診健保卡資料
    各一份在卷足憑，其上就診資料記載「九十一年十二月二十一日」，故應認為告
    訴人遺失其皮包之時間為九十一年十二月二十一日星期六，非九十一年十二月二
    十日星期五，附此敘明；又查，告訴人到院指稱：伊當天至中國醫藥學院看病，
    先在掛號櫃臺旁填寫資料，並皮包放在櫃臺旁，後來去量血壓時，始發現未將皮
    包帶在身上，伊即返回櫃臺找該張支票，發現皮包已不在櫃臺上，期間約五分鐘
    ，之後伊即處理掛失事宜，嗣去找與中國醫藥學院配合之清潔公司，後來伊同事
    電告清潔公司打電話到公司說已找到皮包之事，但檢視皮包內部，發現皮包內的
    支票已不見了等語，核與證人丙○○在本院審理時證稱：伊與被告在掛號櫃臺旁
    邊撿到黑色小包包，打開看到如附表所示之支票一張，當時伊不太同意取走該張
    支票，但被告仍將該支票拿走等情相符，故雖被告在本院審理中辯稱：當天「伊
    」係第一次就診，是在櫃檯上的「桌面」看到如附表所示之支票，伊不可能於同
    年月二十日偷竊該支票，且中國醫藥學院服務臺亦未有告訴人甲○○遺失皮包之
    紀錄，倘伊係在二十日竊取如附表所示之支票，因該日為星期四（按二十日應為
    星期五，被告誤認為星期四），伊應會持票為付款提示，事實上伊係於二十一日
    撿到附表所示之支票，「因下午仍有其他事情，故未即持支票以兌現票據金額」
    等詞，並非全可採信，且其部分陳述顯與上開告訴人陳述內容及證人丙○○之證
    言不相一致，但應認為告訴人原置放於掛號櫃臺上之皮包及其內之物品（包括如
    附表所示之支票），客觀上已屬脫離告訴人持有而喪失管理支配權利之物，併此
    敘明。
二、核被告丁○○所為，係犯刑法第三百三十七條之侵占離本人所持有之物罪。公訴
    意旨認為被告係犯刑法第三百二十條第一項竊盜罪，尚有未洽，惟起訴事實相同
    ，爰依法變更起訴法條，併此敘明。爰審酌被告因一時貪念，未將撿拾得來之皮
    包持至服務臺招領，竟將皮包內之如附表所示之支票一張侵占入己，及其犯罪後
    坦承犯行，態度尚佳等一切情狀，量處如主文所示刑，並諭知易服勞役之折算標
    準。
據上論斷，應依刑事訴訟法第二百九十九條第一項前段、第三百條，刑法第三百三十
七條、第四十二條第二項，罰金罰鍰提高標準條例第一條前段、第二條，判決如主文
。
中    華    民    國      九十二        年      六      月      三十    日
                                  臺灣臺中地方法院刑事第一庭
                                        法  官    楊  曉  惠
右正本證明與原本無異。
如不服本判決，應於送達後十日內向本院提出上訴狀（須附繕本），上訴於臺灣高等
法院臺中分院。
                                        書記官
中    華    民    國      九十二        年      六      月      三十    日
【附錄論罪科刑法條】
中華民國刑法第三百三十七條
意圖為自己或第三人不法之所有，而侵占遺失物、漂流物或其他離本人所持有之物者
，處五百元以下罰金。
附表：
┌──┬────┬────┬─────┬────┬──────┬────┐
│編號│發票人  │發 票 日│ 金    額 │支票號碼│付   款   人│帳    號│
├──┼────┼────┼─────┼────┼──────┼────┤
│ 一 │南投中興│91.12.16│100,000元 │0000000 │南投郵局    │00000000│
│    │郵局    │        │          │        │            │        │
└──┴────┴────┴─────┴────┴──────┴────┘


司法院資訊處製作；財團法人民間司法改革基金會備份。
